臺灣臺南地方法院刑事判決　　　　　　　　96年度易字第98號
公　訴　人　臺灣臺南地方法院檢察署檢察官
被　　　告　乙○○　33歲民.
上列被告因業務侵占案件，經檢察官提起公訴（95年度偵緝字第
1800號），本院依簡式審判程序判決如下：
    主  文
乙○○意圖為自己不法之所有，而侵占對於業務上所持有之物，
處有期徒刑捌月。緩刑年。
    事  實
一、乙○○自民國84年起至95年8 月止，受僱於「南福星股份有
    限公司」（下稱南福星公司，負責人為楊雪娥）擔任業務科
    長，其業務範圍除為接洽公司客戶及發放帳單外，並包括向
    客戶收取貨款，為從事業務之人。詎因經濟陷於窘境需款甚
    急，竟意圖為自己不法之所有，而基於業務侵占之犯意，接
    續將於附表所示日期，向客戶所收取而持有如附表所示票據
    ，以易持有為所有之意思，予以侵占入己，並持附表一至七
    所示票據向林益成所經營位於臺南縣永康市○○○路461 號
    「大千當鋪」質押換現，用以償還自身債務。嗣乙○○於95
    年8月9日曠職，經楊雪娥查覺有異，乃向客戶查詢貨款是否
    已給付，始知悉上情。
二、案經楊雪娥訴由臺南縣警察局歸仁分局報請臺灣臺南地方法
    院檢察署偵查起訴。
    理  由
一、程序方面─
  (一)按除被告所犯為死刑、無期徒刑、最輕本刑為3 年以上有期
    徒刑之罪或高等法院管轄第一審案件者外，於法院行準備程
    序進行中，被告先就被訴事實為有罪之陳述時，審判長得告
    知被告簡式審判程序之旨，並聽取當事人、代理人、辯護人
    及輔佐人之意見後，裁定進行簡式審判程序；且受命法官行
    準備程序，與法院或審判長有同一之權限，刑事訴訟法第27
    3條之1第1項及279條第2 項前段分別定有明文。本件被告乙
    ○○所為係犯死刑、無期徒刑、最輕本刑為3 年以上有期徒
    刑以外之罪，其於準備程序中就被訴事實為有罪之陳述，經
    受命法官告知簡式審判程序之旨，並聽取公訴人、被告之意
    見後，本院認為適宜由受命法官獨任進行簡式審判程序。
  (二)簡式審判程序之證據調查，不受刑事訴訟法第159條第1項、
    第161條之2、第161條之3、第163條之1及第164條至第170條
    規定之限制，亦為同法第273條之2所明文。是此，證人楊雪
    娥、林益成於司法警察調查中之陳述、附表所示票據、證人
    楊雪娥所出具票據明細表，及「富烽工程有限公司」、「國
    曜工程行」、「榮昱冷氣空調行」與「一心自動化科技有限
    公司」等所出具證明書，本院自可採為證據，先此敘明。
二、認定犯罪事實所憑證據及理由─
  (一)上開犯罪事實，業據被告乙○○於檢察官偵訊及本院審理時
    供承不諱（參偵查卷第7頁至第8頁、第13頁至第14頁，本院
    96年2月7日準備程序筆錄及96年3月5日審判筆錄），核與證
    人即告訴人楊雪娥、證人林益成等於司法警察調查中所證述
    內容相符（參警卷第1頁至第5頁、第6頁至第7頁），復有證
    人楊雪娥所出具票據明細表（警卷第9 頁）、附表所示票據
    影本（偵查卷第15頁至第16頁）、勞工保險卡、勞工退休金
    制度選擇意願徵詢表（警卷第10頁至第11頁），及「富烽工
    程有限公司」、「國曜工程行」、「榮昱冷氣空調行」與「
    一心自動化科技有限公司」等所出具之證明書（警卷第19頁
    至第22頁）在卷可憑，經核該證據與被告任意性自白內容相
    符，足證被告自白可以採信。
  (三)綜上所述，本件事證明確，被告業務侵占犯行堪以認定，應
    依法論科。
三、論罪科刑之理由─
  (一)核被告所為，係犯刑法第336條第2項之業務侵占罪。
  (二)按行為人就同一犯罪構成事實，以單一行為之數個舉動接續
    進行，以實現一個犯罪構成要件，侵害同一法益，雖各個舉
    動與該罪之構成要件相符，但行為人主觀上係以其各個舉動
    僅為全部犯罪行為之一部，而客觀上亦認係實施一個犯罪，
    且因各行為之獨立性極為薄弱，依一般社會健全觀念，在時
    間差距上，難以強行分開，在刑法評價上，以視為數個舉動
    之接續施行，合為包括之一行為予以評價，較為合理者，則
    屬接續犯，而為包括之一罪，有最高法院71年度臺上字第28
    37號判例要旨及96年度臺上字第407號判決要旨可供參照。
  (三)本件被告雖於附表所示日期分別收取附表所示票據，後未繳
    回，其客觀上就該各個舉動，固與業務侵占之構成要件相符
    ，然參之被告係於收取附表所示票據後，方以編號一至七所
    示票據質押於證人林益文換取現金，顯見被告主觀上係以前
    開各個收取票據未繳回公司之行為，為實現其業務侵占之犯
    罪，是認其前開行為間獨立性甚屬薄弱，應為接續犯，僅成
    立一個業務侵占罪。
  (四)爰審酌被告係從事收款業務人員，不思盡忠職務，反而昧於
    貪念，圖一己之私而侵占財物，惟念其事後將質押予當鋪之
    票據連同其他票據全數交還與告訴人，減輕告訴人損失，並
    獲告訴人當庭宥恕（參本院96年3月5日審判筆錄第8 頁即審
    卷第44頁），犯後態度良好等一切情狀，量處如主文所示之
    刑。
  (五)被告前未曾受有期徒刑以上刑之宣告，有臺灣高等法院被告
    前案紀錄表1 份在卷可按，其因一時失慮而罹刑典，犯後亦
    有賠償告訴人之損害，被告經此起訴審判及刑之宣告，當知
    所警惕，應無再犯之虞，本院認所宣告之刑，以暫不執行為
    適當，爰依刑法第74條第1項第1款規定，併予宣告緩刑3 年
    ，以勵自新。
四、適用之法律─
  (一)刑事訴訟法第273之1第1項、第299條第1項前段。
  (二)刑法第336條第2項、第74條第1項第1款，刑法施行法第1 條
    之1第1項、第2項前段，判決如主文。
本案經檢察官甲○○到庭執行職務。
中　　華　　民　　國　　96　　年　　3 　　月　　19　　日
              刑事第十一庭  法　官  張維君
以上正本證明與原本無異。
如不服本判決，應於判決送達後10日內，向本院提出上訴狀（應
附繕本）。
                            書記官  黃傳鈞
中　　華　　民　　國　　96　　年　　3 　　月　　19　　日
附錄本案論罪科刑法條全文：
中華民國刑法第336條
（公務公益侵占罪、業務侵占罪）
對於公務上或因公益所持有之物，犯前條第 1 項之罪者，處 1
年以上 7 年以下有期徒刑，得併科 5 千元以下罰金。
對於業務上所持有之物，犯前條第 1 項之罪者，處 6 月以上
5 年以下有期徒刑，得併科 3 千元以下罰金。
前二項之未遂犯罰之。
附表：
┌─┬────┬────┬────┬─────┬───┬────┐
│編│發票人  │付款人  │發票日  │支票號碼  │面額  │收取日期│
│號│        │        │        │          │      │        │
├─┼────┼────┼────┼─────┼───┼────┤
│一│國曜工程│復華銀行│95.08.31│AD0000000 │84899 │95.07.18│
│  │行蔡憲成│東臺南分│        │          │      │        │
│  │        │行      │        │          │      │        │
├─┼────┼────┼────┼─────┼───┼────┤
│二│榮昱（起│新竹國際│95.09.15│AA0000000 │57852 │95.08.07│
│  │訴書誤載│商業銀行│        │          │      │        │
│  │為榮星）│臺南分行│        │          │      │        │
│  │冷氣空調│        │        │          │      │        │
│  │行沈健榮│        │        │          │      │        │
├─┼────┼────┼────┼─────┼───┼────┤
│三│黃子卿  │華南商業│95.09.30│UC0000000 │10573 │95.08.01│
│  │即萬興電│銀行東臺│        │          │      │        │
│  │器行    │南分行  │        │          │      │        │
├─┼────┼────┼────┼─────┼───┼────┤
│四│翰揚防災│華僑商業│95.09.30│AA0000000 │227693│95.07.26│
│  │科技有限│銀行府城│        │          │      │        │
│  │公司    │分行    │        │          │      │        │
├─┼────┼────┼────┼─────┼───┼────┤
│五│王信介  │臺南第三│95.09.30│FA0000000 │153200│95.07.07│
│  │        │信用合作│        │          │      │        │
│  │        │社大同分│        │          │      │        │
│  │        │社      │        │          │      │        │
├─┼────┼────┼────┼─────┼───┼────┤
│六│一心自動│建華銀行│95.09.30│AO075753  │81693 │95.08.08│
│  │化科技有│永康分行│        │          │      │        │
│  │限公司  │        │        │          │      │        │
├─┼────┼────┼────┼─────┼───┼────┤
│七│富烽工程│茄定農會│95.09.30│FA0000000 │201739│95.08.11│
│  │有限公司│崎落分部│        │          │      │        │
├─┼────┼────┼────┼─────┼───┼────┤
│八│立昌電器│陽信銀行│95.09.30│AC0000000 │78459 │95.08.08│
│  │行      │西華分行│        │          │      │        │
├─┴────┴────┴────┴─────┴───┴────┤
│附註：被告持編號一至七票據質押與林益成（即大千當鋪負責人）    │
│                                                              │
└───────────────────────────────┘
